【裁判字號】    95,交聲,1069
【裁判日期】    951201
【裁判案由】    違反道路交通管理處罰條例聲明異議
【裁判全文】
臺灣臺北地方法院交通事件裁定        95年度交聲字第1069號
異  議  人
即受處分人  甲○○
原處分機關  臺北市交通事件裁決所
上列受處分人因違反道路交通管理處罰條例案件，對於台北市交
通事件裁決所95年10月30日北市裁二字第裁22-A4L103679號之處
分，聲明異議，本院裁定如下：
    主  文
原處分撤銷。
甲○○於汽車駕駛人，行經有燈光號誌管制之交岔路口紅燈右轉
，處罰鍰新台幣陸佰元，並記違規點數點。
    理  由
一、按「汽車駕駛人，行經有燈光號誌管制之交岔路口闖紅燈者
    ，處新臺幣一千八百元以上五千四百元以下罰鍰。前項紅燈
    右轉行為者，處新臺幣六百元以上一千八百元以下罰鍰」，
    道路交通管理處罰條例第53條定有明文。
二、異議人聲請異議略以：異議人於95年9 月7 日騎乘CLB-168
    機車，行經台北市○○○路○段一一三巷口，因趕時間上課
    始在該巷口急速右轉沒注意到右轉角處交通號誌為紅燈（因
    該處號誌位置是面向基隆路）；巷口面對前方較遠之岔路是
    設有二支交通號誌燈，時有亮有不亮，平常經過也搞不清楚
    ，且當時一路行駛經過七、八個交通號誌，遇有紅燈均依法
    停駛，並無強行違規之事實，且警員於攔停時異議人已經將
    前開事由告知警員，並非故意違規。依95年新修正之道路交
    通管理處罰條例第53條第2 項雖有處罰紅燈右轉之規定，但
    羅斯福路口既有路口交會，且紅燈號誌標示不清楚，致異議
    人來不及注意且事後異議人態度良好，配合警方盤問及於翌
    日前往裁決所陳述意見，本件實在不應以最高之一千八百元
    罰鍰。
三、經查，道路交通管理處罰條例第53條規定：「汽車駕駛人，
    行經有燈光號誌管制之交岔路口闖紅燈者，處新臺幣一千八
    百元以上五千四百元以下罰鍰（第一項）。前項紅燈右轉行
    為者，處新臺幣六百元以上一千八百元以下罰鍰（第二項）
    」，又同條例第63條第1 項第3 款規定：「汽車駕駛人有下
    列各款所列條款之一者，除依原條款處罰鍰外，並予記點：
    ... 三、... 第五十三條者，記違規點數三點」。異議人於
    前述時地，駕駛機車行駛基隆路與羅斯福路口，於行經羅斯
    福路四段一一三巷口確有紅燈右轉之事實，業經異議人自承
    在卷，且有台北市政府警察局違反道路交通管理案件通知單
    在卷可稽，故本件異議人違規之事證明確。至異議人辯稱：
    上開路口有多數道路交會，號誌設置不清楚云云，惟查，依
    本件查處違規之員警於異議人陳述時答覆稱：異議人於駕駛
    機車行經上開路口時，「該巷口當時號誌為紅燈，執勤員警
    與其他車輛均在號誌前停等紅燈，看見台端騎乘旨揭機車強
    行由停止線後閃光燈沿基隆路往北行駛，執勤員警俟號誌轉
    換為綠燈後，即加速跟上，至基隆路與敦化南路口始依法攔
    停.... 」 ，此有台北市政府警察局交通大隊95年9 月25日
    北市警交大執字第09534443400 號書函在卷可查，可證異議
    人右轉時，其餘車輛均停等紅燈，異議人亦自承係因上課趕
    時間而疏未注意交通號誌，故異議人確有紅燈右轉之事實，
    不能以上課趕時間為由正當化其行為，況異議人右轉之時，
    其餘之人均停等紅燈，異議人亦不能指摘上開路口因有多數
    道路交會致號誌不明之情形，綜上所述，異議人之異議難認
    有理由。
四、道路交通管理處罰條例經修正，於中華民國九十四年十二月
    二十八日總統華總一義字第09400212581 號令修正公布第3
    、5 、7-2 、8 ～10、12～16、18、20～26、29、29- 2 、
    29-3、30、31、32、33、35～38、40、42～50、53～55 、
    57～63、65～67、69、71～74、76、78、80、82、83～
    85-1、85-3、90-2、92條條文；增訂第31-2 、32-1 、67-1
    、90-3條條文；刪除第28條條文；施行日期，由行政院以命
    令定之。其後行政院於民國95年6 月23日行政院院臺交字第
    0950087685號令發布第3 、5 、7-2 、8 ～10、12～16 、
    18、20～26、29、29- 3 、30、3 2 、33、35～38、40 、
    43～50、53～55、57～63、65～67-1、69、71、72、74、76
    、78、80、85、85-1、85-3、90-2、90-3、92條，及刪除第
    28條，定自95年7 月1 日施行。查本件異議人之行為時為95
    年9 月7 日，原處分裁罰時間為95年10月30日，均在上開修
    正後法律實施之後。再者，道路交通管理處罰條例第53條修
    正前之規定為：「汽車駕駛人，行經有燈光號誌管制之交岔
    路口闖紅燈者，處新臺幣一千八百元以上五千四百元以下罰
    鍰」，而修正後之條文為：「汽車駕駛人，行經有燈光號誌
    管制之交岔路口闖紅燈者，處新臺幣一千八百元以上五千四
    百元以下罰鍰（第1 項）」，「前項紅燈右轉行為者，處新
    臺幣六百元以上一千八百元以下罰鍰（第2 項）」，對於紅
    燈右轉之行為，與單純闖紅燈之行為予以區別處罰，則依上
    開道路交通管理處罰條例第53條第2 項之規定，違反者處罰
    之罰鍰為六百元至一千八百元，本件異議人係期限內到案聽
    候裁決（本件應到案時間為95年9 月22日，異議人於95年9
    月8 日到案），且異議人所駕駛者為機器腳踏車，則依違反
    道路交通管理事件統一裁罰基準表所示，此種情形應處罰新
    台幣六百元，並計違規點數三點，原處分逕依同條例第53條
    第1 項「駕車行經有燈光號誌管制之交岔路口闖紅燈」之規
    定，裁處罰鍰新台幣一千八百元，並記違規點數三點。
五、綜上所述，本件異議人所持異議之理由雖有未當，但原處分
    有未洽，爰撤銷原處分，並諭知異議人處罰鍰新台幣六百元
    並記違規點數三點。
六、據上論斷，應依道路交通案件處理辦法第20條，裁定如主文
    。
中    華    民    國    95    年    12    月    1     日
                  交通法庭法  官  周占春
上正本證明與原本無異。
如不服本裁定應於送達後5日內向本院提出抗告狀
                          書記官  林妙穗
中    華    民    國    95    年    12    月    1     日


司法院資訊處製作；財團法人民間司法改革基金會備份。
